臺灣桃園地方法院民事判決
111年度訴字第1512號
原      告  邱郁棋    (住居所詳卷)
被      告  張麗昭  
上列當事人間請求損害賠償事件，經本院刑事庭以110年度附民
字第306號裁定移送前來，本院於民國111年10月21日言詞辯論終
結，判決如下：
    主      文
一、被告應給付原告新臺幣20萬元，及自民國110年7月23日起至
    清償日止，按年息5％計算之利息。
二、原告其餘之訴駁回。
三、訴訟費用由被告負擔20%，餘由原告負擔。
四、本判決第一項得假執行；但被告如以新臺幣20萬元為原告預
    供擔保，得免為假執行。
五、原告其餘假執行之聲請駁回。
    事實及理由
壹、程序方面： 
　　原告起訴係聲明：㈠被告應給付原告新臺幣（下同）100萬元
    ，及自起訴狀繕本送達翌日起至清償日止，按年息5%計算之
    利息。㈡被告應提出悔過書一份向原告正式道歉。㈢原告願供
    擔保，請准宣告假執行。嗣於本院審理中撤回第二項聲明（
    本院卷第68頁），合先說明。
貳、實體方面：　
一、原告主張：兩造係同一所高中之教師，被告竟於如附表所示
    之時間及方式，散布如附表所示內容，侵害原告名譽權，致
    原告受有精神上痛苦。被告上開行為業經本院以110年度易
    字第680號刑事判決判處被告犯誹謗罪（尚未確定），爰依
    民法第184條第1項前段、第195條第1項前段規定，請求被告
    給付精神慰撫金等語，並聲明：被告應給付原告新臺幣（下
    同）100萬元，及自起訴狀繕本送達翌日起至清償日止，按
    年息5％計算之利息。願供擔保，請准宣告假執行。
二、被告則以：被告沒有在○誠、○遠的臉書上留言，被告只有寄
    如附表編號4的郵件給同事，但未指名道姓且均以詢問之語
    氣，原告要求鉅額賠償沒有理由等語置辯。並聲明：原告之
    訴及假執行之聲請均駁回，如受不利之判決，願供擔保請准
    宣告免為假執行。
三、得心證之理由：
    ㈠按因故意或過失，不法侵害他人之權利者，負損害賠償責
      任；不法侵害他人之身體、健康、名譽、自由、信用、隱
      私、貞操，或不法侵害其他人格法益而情節重大者，被害
      人雖非財產上之損害，亦得請求賠償相當之金額，民法第
      184條第1項前段及第195條第1項前段分別定有明文。
    ㈡原告主張被告於如附表所示之時間及方式，散布如附表所
      示內容，侵害原告之名譽權等節，雖為被告所否認。惟查
      ：
      1.被告於偵查中已坦承有在臉書發表如附表編號一、三內
        容，及有寄發如附表編號四信件予同事（臺灣桃園地方
        檢察署108年度偵字第29101號卷，下稱偵字卷第8、9頁
        ）。與如附表編號二留言使用的暱稱相同，且被告曾以
        如附表編號四的電子信箱寄發與編號二留言相近之內容
        「最近散發濃濃母愛的短姐，生日不快樂4月14日，…想
        到當初妳毫無顧忌靠近洪宗的嘴臉，就覺得XXXX，臉皮
        真的蠻厚的」予原告（審附民卷第31頁），堪信如附表
        編號二留言亦為被告所為。
      2.被告雖辯稱其未指名道姓，沒有侵害原告名譽權云云。
        然查，依原告於偵查中證稱略以：我的臉書名稱是「Ch
        iu」，他人臉書上留言所提的「宗哥」是○宗老師，三
        年前（106年）已經離職；學校僅有我一位邱姓英文老
        師，他人臉書上留言所提的「國一平」是我的導師班（
        偵字卷第212、297頁）；當年我才剛進丁中學，我是新
        進老師，我是英文科老師，洪老師也是英文科老師，我
        們兩個是隔壁班的班導師，所以有問題會請教洪老師，
        我不知道為什麼有人會這麼無聊，去做這些猜測跟這些
        話；我的身高比較矮；同事收到該電子郵件後，覺得很
        奇怪，轉給我看，並詢問我是怎麼一回事等語（本院11
        0年度易字第680號卷第63、64、66、67頁）。及如附表
        所示之○遠、○誠、○琪、○慧、○佩等人均為兩造同校同
        事，則其等觀看留言或信件內容記載「邱姓英文老師」
        、「國一平老師Chiu」、「短姐」、「姓邱的女士」、
        「矮個子」等語，自當知悉所指對象為原告，且如附表
        所示之內容指摘原告「纏著」、「毫無顧忌靠近」已婚
        的○宗，還暗指原告是「小三」及以暱稱「小叁邱」留
        言，已對原告之社會評價有所妨礙，侵害原告之名譽權
        甚明。被告雖使用疑問句，然被告寄發的電子郵件未曾
        留下被告真實姓名，在臉書留言更使用暱稱，根本不是
        要詢問他人或與人討論的意思，只是在散播謠言，侵害
        原告名譽，故被告所辯並不可採。
      3.承上所述，被告所為如附表之行為已侵害原告之名譽權
        ，故原告依民法第184條第1項前段及第195條第1項前段
        規定，請求被告負侵權行為損害賠償責任，自屬有據。
    ㈢次按非財產上之損害賠償須以人格權遭遇侵害，使精神上
      受有痛苦為必要，其核給之標準固與財產上損害之計算不
      同，然非不可斟酌雙方身分資力與加害程度，及其他各種
      情形核定相當之數額（最高法院51年台上字第223號民事
      判決意旨參照）。被告在同事間散布如附表所示之文字，
      侵害原告名譽權，當然會使原告精神上受有痛苦，故原告
      請求被告賠償精神慰撫金，自屬有據。查原告為碩士畢業
      ，目前為高中教師，年收入約100多萬元，名下有3筆投資
      ；被告為大學畢業，亦為高中教師，年收入約120多萬元
      ，名下有2棟房屋、1筆土地．1輛汽車及17筆投資等情，有
      言詞辯論筆錄及兩造稅務電子閘門財產所得調件明細表在
      卷可參（訴字卷第68頁、個資卷）。審酌兩造之身分地位
      、資力、智識程度，及被告侵害行為之方式及原告精神上
      所受痛苦等一切情狀，認原告對被告請求賠償之精神慰撫
      金以20萬元為適當，逾此範圍不應准許。
四、末按給付無確定期限者，債務人於債權人得請求給付時，經
    其催告而未為給付，自受催告時起，負遲延責任。其經債權
    人起訴而送達訴狀，或依督促程序送達支付命令，或為其他
    相類之行為者，與催告有同一之效力；又遲延之債務，以支
    付金錢為標的者，債權人得請求依法定利率計算之遲延利息
    ；而應付利息之債務，其利率未經約定，亦無法律可據者本
    文、第203條分別定有明文。原告請求被告給付損害賠償，
    未定給付期限、以支付金錢為標的，又未約定利息，則被告
    自受催告時起，負遲延責任，是原告就上述得請求之金額，
    併請求自刑事附帶民事起訴狀繕本送達被告之翌日即110年7
    月23日（於110年7月22日送達，審附民字卷第123頁）至清
    償日止，按年息5%計算之利息，亦屬有據。
五、綜上所述，原告依民法第184條第1項前段、第195條第1項前
    段之規定，請求被告給付如主文第1項所示，為有理由，應
    予准許；逾此範圍，為無理由，應予駁回。
六、本判決所命被告給付之金額未逾50萬元，應依民事訴訟法第
    389條第1項第5款之規定，依職權宣告假執行。另依同法第3
    92條第2項規定，依聲請宣告被告預供擔保得免為假執行。
    至原告敗訴部分，其假執行之聲請已失所附麗，應併予駁回
    之。
七、本件事證已臻明確，兩造其餘攻擊防禦方法及舉證，核與判
    決結果無影響，爰不予一一論述，併此敘明。
八、本件為附帶民事訴訟免徵裁判費，依法不需徵收裁判費，且
    迄至言詞辯論終結前，兩造亦未見支出訴訟費用，惟本院仍
    依民事訴訟法第79條諭知訴訟費用之負擔，以備將來如有訴
    訟費用發生時，得以計其數額。
中　　華　　民　　國　　111 　年　　11　　月　　25　　日
                  民事第三庭  法  官  吳佩玲
附表
編號 時間 方式 內容 一 107年12月14日 以臉書暱稱「小叁邱」在原告同校同事「○遠」臉書公開留言，發表右揭內容。 老師，聖誕節快樂。以下問題麻煩您去問邱姓英文老師：1.如果姐姐與人夫約會，元配有什麼感想？2.請問"小三"是什麼意思？3.姐姐與洪先生會復合嗎？…請你幫我問國一平老師Katie chiu，黑色的矮子樂增高鞋要去哪裡買？我想買10雙送她當聖誕節禮物，謝謝你的幫忙。配她的黑蘿蔔腿最剛好了。… 二 108年4月間 以臉書暱稱「小叁邱」在原告男友○誠（亦為同校同事）臉書「Chen」公開留言，發表右揭內容。 給最近散發濃濃母愛的短姐，祝生日不快樂4月14日，想到當初妳毫無顧忌靠近洪的嘴臉，就覺得超噁心，臉皮超厚，全辦公室誰不知道洪已婚，洪也是裝裝樣子應付妳，還自以為是，那副嘴臉真的令人討厭。 三 108年4月29日 以臉書暱稱「布爽邱」在原告男友○誠臉書（Chen）公開留言，發表右揭內容。 聽說有一女士，明明知道宗哥已婚，還一直對宗哥獻殷勤，纏著宗哥，這位女士是誰？聽說姓邱，很愛現，不知道您是否認識這位女士？是真的嗎？這位女士的名字是？如果妳家的老公在職場也遇到這種女人，妳會如何？這種女人到底在想什麼？明天會有多少人收到這封信？請拭目以待… 四 108年5月1日 以〈Wang00000000〉 chung00000000@pchome.com.tw電子信箱，寄送右揭內容之電子郵件予同校之「○琪、○慧、○佩」及原告等人。 聽說有一女士，明明知道宗哥已婚，還一直對宗哥獻殷勤，纏著宗哥，這位女士是誰？聽說姓邱，矮個子，不知道您是否認識這位女士？是真的嗎？這位女士的名字是？如果妳家的老公在職場也遇到這種女人，會如何？這種女人到底在想什麼？ 

以上正本係照原本作成。
如對本判決上訴，須於判決送達後20日內向本院提出上訴狀。如
委任律師提起上訴者，應一併繳納上訴審裁判費。
中　　華　　民　　國　　111 　年　　11　　月　　25　　日
                              書記官　龍明珠